【裁判字號】    98,台簡上,35
【裁判日期】    981112
【裁判案由】    請求返還租賃物等
【裁判全文】
最高法院民事判決              九十八年度台簡上字第三五號
上   訴   人  名杏企業有限公司
兼法定代理人  甲○○○
共        同
訴 訟代理 人  林 孝 甄律師
              黃 虹 霞律師
被 上 訴  人  乙 ○ ○
訴 訟代理 人  葉 海 萍律師
上列當事人間請求返還租賃物等事件，上訴人對於中華民國九十
七年十一月二十七日台灣台北地方法院再審判決（九十六年度再
易字第三五號），提起上訴，本院判決如下：
    主  文
原判決廢棄，發回台灣台北地方法院。
    理  由
本件上訴人對於原審九十四年度簡上字第四八一號確定判決提起
再審之訴，原審不經言詞辯論，予以駁回，係以：上訴人提起本
件再審之訴，雖主張因遭被上訴人詐欺，其得撤銷錯誤意思表示
，系爭租約期間應延長至民國九十六年四月，證人林佳慧、簡政
彥、田淑敏所證不實云云。惟證人林佳慧為代書、簡政彥為仲介
人員，無為不實證言之必要。又原確定判決係依證人林佳慧、簡
政彥所為證言，並參諸上訴人自承田淑敏極可能未將租期展延乙
節告知被上訴人屬實等情，認上訴人稱係遭被上訴人詐欺始簽訂
租期至九十四年之租約乙節，要無可取，無適用法律顯有錯誤之
情事。且原確定判決已就相關證物及證人予以調查，並斟酌全辯
論意旨後，依所得心證，對於事實之認定及證據之取捨，為明確
之判斷，亦無足影響裁判之重要證物漏未斟酌之情事。上訴人依
民事訴訟法第四百九十六條第一項第一款及第四百三十六條之七
規定，提起再審之訴，顯無理由等詞，為其判斷之基礎。
惟再審之訴顯無再審理由者，依民事訴訟法第五百零二條第二項
之規定，雖得不經言詞辯論，以判決駁回之。但若當事人主張之
原因事實，僅據訴狀之記載，尚不明瞭或有其他情形，必須調查
證據後，始能認定再審之訴為無再審理由者，仍應行必要之言詞
辯論，不得遽指再審之訴顯無再審理由，不經言詞辯論逕以判決
駁回之。查本件原審業經調閱前訴訟程序案卷及行準備程序，就
上訴人主張之再審事由調查審理（見原法院再易字卷第七四、一
七九頁），依前揭說明，即無適用上開規定之餘地。乃原審遽認
本件再審之訴顯無理由，不經言詞辯論，逕以判決駁回，不無違
誤。上訴論旨，指摘原判決違背法令，求予廢棄，非無理由。
據上論結，本件上訴為有理由。依民事訴訟法第四百三十六條之
二第二項、第四百七十七條第一項、第四百七十八條第二項，判
決如主文。
中    華    民    國  九十八  年   十一   月   十二   日
                      最高法院民事第六庭
                          審判長法官  劉  福  來
                                法官  陳  國  禎
                                法官  陳  重  瑜
                                法官  吳  麗  女
                                法官  簡  清  忠
      本件正本證明與原本無異
                                      書  記  官
中    華    民    國  九十八  年   十一   月  二十四  日
                                                      K


司法院資訊處製作；財團法人民間司法改革基金會備份。
